【裁判字號】    97,建上更(一),21
【裁判日期】    970723
【裁判案由】    給付工程款
【裁判全文】
臺灣高等法院臺中分院民事判決      97年度建上更(一)字第21號
上訴人即
變更及擴張
之訴被告      臺灣電力股份有限公司臺中施工處
法定代理人    乙○○
訴訟代理人    蘇俊維律師
被上訴人即
變更之訴原告  大輪機械工程股份有限公司
法定代理人    丙○○
被上訴人      盛弘機械工程有限公司
法定代理人    丁○○
被上訴人即
擴張之訴原告  瑋安實業有限公司
法定代理人    甲○○
上列三人
訴訟代理人    張慶宗律師
上列當事人間給付工程款事件，上訴人對於民國96年3月7日臺灣
臺中地方法院 95年度建字第131號第一審判決提起上訴，經最高
法院第 1次發回更審，被上訴人大輪機械工程股份有限公司並為
變更聲明及被上訴人瑋安實業有限公司為聲明之擴張，本院於97
年7月9日言詞辯論終結，判決如下：
    主  文
上訴駁回（原判決主文第一、二項給付減縮為：上訴人應給付被
上訴人大輪機械工程股份有限公司新台幣壹仟伍佰肆拾柒萬肆仟
伍佰貳拾壹元，及自民國九十五年十二月十四日起至清償日止，
按年息百分之五計算之利息；上訴人應給付被上訴人盛弘機械工
程有限公司新台幣貳佰柒拾玖萬伍仟捌佰玖拾壹元，及自民國九
十五年十二月十四日起至清償日止，按年息百分之五計算之利息
）。
上訴人應再給付被上訴人瑋安實業有限公司新台幣壹佰壹拾柒萬
伍仟肆佰捌拾元，及自民國九十七年五月三十一日起至清償日
止，按年息百分之五計算之利息。
變更之訴被告應交還變更之訴原告大輪機械工程股份有限公司台
灣土地銀行民權分行存單號碼ＬＡ0000000號、面額新台
幣參佰陸拾萬元定期存單。
本判決第二項所命給付，被上訴人瑋安實業有限公司以新台幣參
拾玖萬元供擔保後，得假執行。但上訴人於執行標的物拍定、變
賣或物之交付前以新台幣壹佰壹拾柒萬伍仟肆佰捌拾元，為被
上訴人瑋安實業有限公司預供擔保後，得免為假執行。
本判決第三項所命給付，變更之訴原告大輪機械工程股份有限公
變司以新台幣壹佰貳拾萬元供擔保後，得假執行。但變更之訴被
告於執行標的物拍定、變賣或物之交付前以新台幣參佰陸拾萬元
，為變更之訴原告大輪機械工程股份有限公司預供擔保後，得免
為假執行。
第一、二審、變更、擴張之訴及發回前第三審訴訟費用（確定部
部分除外）由上訴人即變更之訴被告負擔。
    事實及理由
壹、程序方面：
一、按審判長應向當事人發問或曉諭，令其為事實上及法律上陳
    述、聲明證據或為其他必要之聲明及陳述；其所聲明或陳述
    有不明瞭或不完足者，應令其敘明或補充之，民事訴訟法第
    一百九十九條第二項定有明文。又分公司係總公司分設之獨
    立機構，就其業務範圍內之事項涉訟時，自有當事人能力。
    是原告對分公司起訴後於訴訟進行中，將被告更正為總公司
    應認為訴之變更（最高法院四十年台上字第一○五號判例意
    旨參照）。再按當事人於訴訟未經合法代理者，其判決當然
    為違背法令，民事訴訟法第四百六十九條第四款定有明文。
    是上開當事人能力、法定代理權欠缺與否，為法院應依職權
    調查之事項，如有欠缺而能補正者，法院應裁定命當事人補
    正（最高法院八十二年度台上字第一四四八號、八十九年度
    台上字第一七九六號判決意旨參照）。查被上訴人於原審起
    訴時，被告欄記載為：「臺灣電力股份有限公司（臺中施工
    處）；臺北市中正區○○○路○段二四二號；法定代理人陳
    貴明」，且其於事實及理由欄謂：「‧‧‧被告公司所在地
    雖在臺北市○○○路○段二四二號，惟原合約第二十六條約
    定如因本契約發生訴訟時，雙方同意以工地就近之地方法院
    為第一審法院。本件工地均在臺中縣龍井鄉○○村○○路一
    號（即臺中施工處），應由鈞院（即原審法院）管轄」等語
    （見原審卷第四、六頁）；惟被上訴人所提出之證據，其中
    關於系爭三項工程契約名稱均為：「臺灣電力股份有限公司
    工程採購承攬契約」，然就上開系爭三項工程契約上之業主
    及立契約人均載為「臺灣電力股份有限公司臺中施工處」、
    負責人均載為乙○○（見原審卷第八、二十五、五十九、六
    十二、六十三、九十四、一一四至一一六頁），另三份協議
    書，亦以上訴人為簽約人（見原審卷第六０、九十一、一一
    一七頁），從而被上訴人究以臺灣電力股份有限公司為被告
    ，抑或以臺灣電力股份有限公司臺中施工處為被告，自有闡
    明之必要。經本院於民國（下同）九十七年四月二十九日行
    準備程序時，就上開情事為闡明，經被上訴人向本院陳明：
    應以臺灣電力股份有限公司臺中施工處為被告，而法定代理
    人乙○○。上訴人對被上訴人上開陳明，復不加以爭執，且
    追認前以臺灣電力股份有限公司為被告所為之訴訟行為（見
    本院卷第二十一頁），是本件上訴人應以臺灣電力股份有限
    公司臺中施工處為被告，而法定代理人乙○○，核先敘明（
    參照最高法院九十七年度台上字第四三一號發回指摘）。
二、按訴之變更或追加，非經他造同意，不得為之。但第二百五
    十五條第一項第二款至第六款情形，不在此限，民事訴訟法
    第四百四十六條第一項定有明文。是故，被上訴人（即原審
    原告）於第二審訴訟程序中，依同法第二百五十五條第一項
    第三款規定，將原訴擴張或減縮應受判決事項之聲明者，依
    上開說明，被上訴人仍得為原訴變更或追加他訴。查被上訴
    人於原審起訴聲明原為：(一)被告應給付原告大輪機械工程股
    份有限公司（下稱大輪公司）新台幣（下同）二千四百九十
    九萬一千一百零五元。(二)被告應給付原告盛弘機械工程有限
    公司（下稱盛弘公司）四百二十七萬三百零三元。(三)被告應
    給付原告瑋安實業有限公司（下稱瑋安公司）一百一十八萬
    九千五百六十元，及均自九十五年十二月十四日起至清償日
    止，按年息百分之五計算之利息（見原審卷第一七０至一七
    一頁），惟本院於九十七年五月二十七日行準備程序時，將
    其上訴聲明減縮及擴張為：「(一)上訴人應給付被上訴人大輪
    公司一千五百四十七萬四千五百二十一元及其法定利息。(二)
    上訴人應給付被上訴人盛弘公司二百七十九萬五千八百九十
    一元及其法定利息。(三)上訴人應給付被上訴人瑋安公司二百
    三十六萬五千零四十三元，其中一百一十八萬九千五百六十
    元自九十五年十二月十四日起至清償日止，按年息百分之五
    計算之利息、其中一百一十七萬五千四百八十三元，及自擴
    張之訴送達翌日即九十七年五月三十一日起至清償日止，按
    年息百分之五計算之利息。」（見本院卷第六十四頁），就
    被上訴人大輪公司、盛弘公司部分核為聲明之減縮；就被上
    訴人瑋安公司部分核為聲明之擴張，依上開規定，應予准許
    ，合先敘明。
三、本件被上訴人大輪公司原請求一千九百零七萬四千五二十一
    元，因其中三百六十萬元上訴人已給付大輪公司，惟上訴人
    同時亦要求大輪公司提供台灣土地銀行民權分行存單號碼Ｌ
    Ａ0000000號、面額三百六十萬元定期存單予上訴人
    設定質權，以擔保契約之履行（見本院卷第七十二頁），此
    部分，大輪公司主張於系爭工程完工後上訴人應即交還，大
    輪公司因而就三百六十萬元本息之請求為訴之變更（被上訴
    人大輪公司於本院審理時誤為擴張之訴，應予更正）聲明請
    求為判決變更之訴被告應交還變更之訴原告大輪機械工程股
    份有限公司台灣土地銀行民權分行存單號碼ＬＡ00000
    00號、面額三百六十萬元定期存單，此為被上訴人於第二
    審訴訟程序中，依同法第二百五十五條第一項第四款規定，
    核屬因情事變更而以他項聲明代最初之聲明者，依上開說明
    ，上訴人仍得為原訴變更，且對造之同意（見本院卷第九十
    六頁）。又在第二審為訴之變更合法者，原訴可認為已因而
    視為撤回，第一審就原訴所為判決，當然失其效力，第二審
    法院應專就新訴為裁判，無須更就該判決之上訴為裁判，最
    高法院七十一年台上字第三七四六號判例意旨參照。
貳、實體方面：
一、本件被上訴人起訴主張：(1)訴外人大裕鋼鐵工程股份有限公
    司（下稱大裕公司）分別於九十一年十月十一日、十一月八
    日及九十二年五月十四日標得「臺中發電廠第九、十號機靜
    電集塵器安裝工程」（下稱系爭集塵器工程）、「臺中發電
    廠第九、十號機汽輪發電機之附屬設備管路安裝工程」（下
    稱系爭汽輪發電機工程）、「臺中發電廠第九、十號機雜項
    迴轉設備製造安裝及配合試運轉工程」（下稱系爭迴轉設備
    工程）等三項承攬工程，並均與上訴人簽訂書面承攬契約（
    下稱系爭契約），約定工程款（均含營業稅）分別為八千八
    百二十二萬元、二千一百三十八萬元及七百六十八萬元。惟
    嗣後訴外人大裕公司因財物週轉困難，無力繼續施作完成上
    開三項工程，經上訴人簽准分別由該系爭集塵器工程、汽輪
    發電機工程、迴轉設備工程之履約保證廠商即被上訴人大輪
    公司、盛弘公司及瑋安公司接辦後續各該項未完之工程，三
    方（即訴外人大裕公司、上訴人及履約保證廠商即本件被上
    訴人）分別於九十四年六月二十八日、同年八月四日及八月
    一日簽訂協議書，且由上訴人與大輪公司變更系爭集塵器工
    程之工程款為八千八百五十二萬元，與瑋安公司變更系爭汽
    輪發電機工程之工程款為七百六十五萬八千四百五十九元。
    是系爭三項工程之承攬人係分別為被上訴人等三人，各該後
    續完成工程之工程款自應由被上訴人等三人自各就其承攬部
    分取得。(2)大輪公司、盛弘公司所施作之系爭集塵器工程及
    汽輪發電機工程分別業經上訴人驗收完竣，惟上訴人仍有工
    程款二千四百九十九萬一千一百零五元及四百二十七萬三百
    零三元未給付與被上訴人等二人。另瑋安公司所施作之工程
    雖尚未驗收，然上訴人亦尚積欠其工程款四百零六萬三千零
    一十九元，今僅先就其中上訴人未爭執之一百一十八萬九千
    五百六十元為請求，逾期罰款七十四萬二千元及其他扣款一
    百七十五萬三千元則待行政院公共工程委員會就扣款部分為
    調解後，再為請求。爰本於承攬契約之法律關係提起本件訴
    訟，請求各該三項承攬工程之承攬報酬（註：保固款部分，
    均未請求）等情。大輪公司因上訴人已受領上訴人給付三百
    六十萬元，惟當時上訴人同時亦要求大輪公司提供台灣土地
    銀行民權分行存單號碼ＬＡ0000000號、面額三百六
    十萬元定期存單予上訴人設定質權，以擔保契約之履行（見
    本院卷第七十二頁），因系爭工程已完工，上訴人應即交還
    ，因而於本院並就此部分為訴之變更等語。起訴聲明求為判
    決：(一)上訴人應給付大輪公司二千四百九十九萬一千一百零
    五元、應給付盛弘公司四百二十七萬三百零三元、應給付瑋
    安公司一百一十八萬九千五百六十元，及均自九十五年十二
    月十四日起至清償日止，按年息百分之五計算之利息。(二)訴
    訟費用由上訴人負擔。(三)被上訴人願供擔保請准宣告假執行
    。瑋安公司於本院擴張之訴聲明求為判決：上訴人應再給付
    瑋安公司一百一十七萬五千四百八十三元，及自九十七年五
    月三十一日起至清償日止，按年息百分之五計算之利息，及
    願供擔保請准宣告假執行。大輪公司就其中三百六十萬元本
    息之請求於本院為變更之訴聲明求為判決：變更之訴被告應
    交還變更之訴原告大輪公司台灣土地銀行民權分行存單號碼
    ＬＡ0000000號定期存單，及願供擔保請准宣告假執
    行之判決。
二、上訴人（即變更之訴被告）則以：(1)上訴人對於被上訴人等
    三人分別為訴外人大裕公司承攬系爭集塵器工程、汽輪發電
    機工程、迴轉設備工程三項工程之履約保證廠商，並由被上
    訴人等三人依序分別承接系爭三項工程訴外人大裕公司未完
    工之部分，三方並分別因之訂有協議書，而被上訴人等三人
    就各該工程已完工而可得請求之工程款於扣除各該工程之保
    固款及被上訴人瑋安公司之逾期罰款七十四萬二千元及其他
    扣款一百七十五萬三千元，被上訴人等三人依序請求二千四
    百九十九萬一千一百零五元、四百二十七萬三百零三元、一
    百一十八萬九千五百六十元之數額，均不為爭執。(2)惟依兩
    造之協議書第六點之約定：「乙方（即被上訴人等三人）接
    辦本工程後，倘丙方（即上訴人）接獲法院或行政執行處針
    對本工程執行禁止收取工程款或相關保證金之扣押命令，乙
    方無條件同意丙方依法院或行政執行處之執行命令，全額扣
    押該執行命令所列之工程款或相關保證金，並待法院或行政
    執行處後續指示後據以配合辦理，乙方絕無異議。」，而上
    訴人就系爭工程之工程款及保證金等應給付之款項，已遭訴
    外人大裕公司之一干債權人向法院聲請執行命令，或對上訴
    人起訴（見原審卷第一四四至一五二頁），令上訴人禁止大
    裕公司收取其債權或確認大裕公司對上訴人債權存在，依上
    開約定，上訴人亦無法就被上訴人所請求之工程款為任何給
    付，是被上訴人等三人之請求自屬無據等語，資為抗辯。上
    訴聲明求為判決：(一)原判決廢棄。(二)上開廢棄部分，被上訴
    人於第一審之訴，及其假執行之聲請均駁回。(三)第一、二審
    及發回前第三審訴訟費用由被上訴人負擔。就被上訴人瑋安
    公司於本院擴張之訴答辯聲明求為判決：擴張之訴駁回，如
    受不利益判決，願供擔保請准免為假執行宣告；就變更之訴
    原告大輪公司於本院為變更之訴答辯聲明求為判決：變更之
    訴駁回，如受不利益判決，願供擔保請准免為假執行宣告。
三、不爭執事項：
(一)、系爭集塵器工程、汽輪發電機工程、迴轉設備工程等三項承
    攬工程，嗣後訴外人大裕公司因財務週轉困難，無力繼續施
    作完成上開三項工程，後由被上訴人三人接辦後續各該項未
    完之工程，三方（即大裕公司、上訴人及本件被上訴人）分
    別簽訂協議書。
(二)、大輪公司、盛弘公司所施作之系爭集塵器工程及汽輪發電機
    工程分別業經上訴人驗收完竣。
(三)、大輪公司因上訴人已受領上訴人給付三百六十萬元，因當時
    上訴人同時亦要求大輪公司提供台灣土地銀行民權分行存單
    號碼ＬＡ0000000號、面額三百六十萬元定期存單予
    上訴人設定質權，以擔保契約之履行，現上開定期存單由上
    訴人占有中，給付上開定期存單之條件與大輪公司請求本件
    條件相同（見本院卷第九十六頁背面，即如本件判准上訴人
    應給付大輪公司系爭工程款，則上開定期存單即應交還大輪
    公司）。
(四)、本件工程款之請款方式，實際為：由上訴人先核算列出對造
    得請款金額後，對造三人再依上訴人核算應給付之金額向上
    訴人請款（非上訴人先前主張之對造應依系爭協議書第五條
    、系爭契約第五條、投標須知第六條規定，估驗款部分應提
    出估驗計價表、請款單；驗收後之工程款部分，應提出請款
    單予上訴人，上訴人始有給付系爭工程款之義務，見本院卷
    第二十頁背面、第二十一頁、第六十四頁、參照最高法院九
    十七年度台上字第四三一號發回指摘）。
(五)、依上開第(四)點之上訴人核算後，如本件被上訴人主張有理由
    時，上訴人應給付被上訴人大輪公司工程款一千五百四十七
    萬四千五百二十一元、應給付被上訴人盛弘二百七十九萬五
    千八百九十一元、應給付被上訴人瑋安公司二百三十六萬五
    千零四十三元。
四、爭執事項：
    上訴人得否依系爭協議書第六條之約定，作為拒絕給付本件
    被上訴人之承攬報酬？
五、得心證之理由：
(一)、按解釋私人之契約應通觀全文，並斟酌立約當時之情形，以
    期不失立約人之真意；又解釋當事人所立書據之真意，以當
    時之事實及其他一切證據資料為其判斷之標準，不能拘泥字
    面或截取書據中一二語，任意推解致失真意；再契約應以當
    事人立約當時之真意為準，而真意何在，又應以過去事實及
    其他一切證據資料為斷定之標準，不能拘泥文字致失真意（
    最高法院十八年上字第一七二七號、十九年上字第二十八號
    、十九年上字第四五三號判例意旨參照）。故解釋契約，應
    特別斟酌相對人明知或可得而知的事實，並就磋商過程、交
    易目的及利益狀態，依交易慣例及誠實信用原則加以判斷。
    本件被上訴人等三人雖為訴外人大裕公司承攬上訴人系爭三
    項工程之履約保證廠商，然就接辦系爭三項後續工程三方間
    之法律關係，已為約定，而各自訂有內容均相同之協議書等
    情，為兩造所不爭執，並上開協議書影本三份附卷可憑（見
    原審卷第六十至六十一、九十一至九十二、一一七至一一八
    頁），此部分自堪可信為真實。
(二)、依系爭協議書第四條約定：「本工程承攬契約中相關之所有
    權利義務，均由乙方（即指被上訴人等三人）全部承受，乙
    方絕無異議。甲方（即指訴外人大裕公司）已施作但尚未請
    領之工程款，全部改由乙方請領。」、第六條約定：「乙方
    接辦本工程後，倘丙方（即上訴人）接獲法院或行政執行處
    針對本工程執行禁止收取工程款或相關保證金之扣押命令，
    乙方無條件同意丙方依法院或行政執行處之執行命令，全額
    扣押該執行命令所列之工程款或相關保證金，並待法院或行
    政執行處後續指示後據以配合辦理，乙方絕無異議。」，經
    核其約定性質，應類推適用民法第三百零五條併存的債務承
    擔（概括承受）之規定。而依民法第三百零五條係規定：就
    他人之財產或營業，概括承受其資產及負債者，因對於債權
    人為承受之通知或公告，而生承擔債務之效力。惟此僅就財
    產或營業承受時之債務承擔為規定。若與此結合有債權移轉
    時，應依民法第二百九十四條至第二百九十九條之規定，亦
    須經讓與人或受讓人通知債務人始生效力。而此之通知，不
    過為觀念通知，為通知概括承受事實之行為，得任以言詞或
    文書為之，不需何等之方式，此可參照最高法院八十八年度
    台上字第一一三五號判決意旨自明。再按以，本於債之關係
    之相對性，訴外人大裕公司之債權人除有債務承擔或契約承
    擔之外，僅得對於訴外人大裕公司行使債權。本件被上訴人
    三人雖係契約承擔訴外人大裕公司原承攬人之地位，然此係
    指完成承攬工作之承攬人義務而言，對於第三人（包括訴外
    人大裕公司）並未承擔訴外人大裕公司就此以外之其他債務
    。是此，系爭協議書第六條所指「工程款或相關保證金」，
    應係指本應由大裕公司領取之工程款，然由被上訴人所領得
    者而言，而非泛指本應歸由被上訴人所取得之承攬報酬而言
    已明，否則被上訴人接辦工程，投入財力、心力後，所應得
    之報酬，隨時有被大裕公司之其他非關本工程且債務承擔時
    尚未發生之債權人聲請執行之危險，且大裕公司如勾串第三
    人製造假債權，將會發生不測之道德風險，此應非被上訴人
    於立協議書時之真意，為解釋契約應以當事人立約當時之真
    意為準，而真意何在，又應以過去事實及其他一切證據資料
    為斷定之標準，不能拘泥文字致失真意。上訴人徒以協議書
    第六條約定，主張被上訴人接辦工程後，伊接獲法院針對本
    工程執行禁止收取工程款或相關保證金之扣押命令，被上訴
    人依約應無條件同意上訴人依法院之執行命令，全額扣押該
    執行命令所列之工程款或相關保證金，並待法院後續指示後
    據以配合辦理云云，拒絕給付工程款，與協議書真意不符，
    委不足取。況本件訴外人大裕公司原得領取之承攬報酬（即
    訴外人大裕公司施作工程已完成之部分），訴外人大裕公司
    均業已請領完畢。又本件有關訴外人大裕公司之債權人對於
    上訴人所主張之權利，亦均與本件工程無關等情，已據上訴
    人陳明（見原審卷第一五八、一六八頁）。是依上開說明，
    大裕公司之其他債權人之債權，並非在被上訴人債務承擔契
    約應負責任之範圍內，被上訴人依法不應負責。是上訴人持
    系爭協議書第六條之約定，作為拒絕給付系爭承攬報酬之理
    由，為不可採。
(三)、依系爭協議書第五條固約定：「請領發票之開立，改由乙方
    為之，至於撥付方式，由乙方依工程承攬契約規定向丙方申
    請。」、系爭契約第五條約定：「付款辦法：按投標須知第
    六條。」、投標須知知第六條規定：「‧‧‧(二)本工程付款
    時間點及審核程序，除招標文件另有規定外，依下列規定辦
    理：1.估驗計價部分：(1)廠商應於申請估驗計價時提出估驗
    計價表（單）及相關佐證資料，送請本公司核付。‧‧‧(4)
    本公司於廠商提出估驗計價表（單）後，至遲應於五日內完
    成審核程序，並於接到廠商提出請款單據後五日內付款。2.
    竣工計價部分：‧‧‧(2)付款時間：工程驗收合格後本公司
    於五日內開具結算驗收證明書或相關證明為原則，如有困難
    者，本公司得按「政府採購法施行細則」第一百零一規定辦
    理，並至遲應於接到廠商提出請款單據後五日內付款。」（
    見原審卷第六十、六十三、七十五頁），惟被上訴人主張：
    本件工程關於請款部分，係以上訴人為中心，大部分均由上
    訴人所主導，並由被上訴人提出請款函，以踐行相關程序，
    況被上訴人於法院審理期間，與上訴人再度進行會算，並製
    有保留款統計表等語，而上訴人對於被上訴人上開關於請款
    方式之主張，並不爭執（見本院卷第六十四至六十五頁），
    且對於被上訴人所提出之保留款統計表（見本院卷第六十頁
    ），係由上訴人所製作，亦不爭執（見本院卷第二十一頁）
    ，從而關於系爭工程之付款方式，兩造應以實際請款方式為
    之，既為兩造所不爭執，從而上訴人主張：依系爭協議書第
    五條、系爭契約第五條、投標須知第六條規定，估驗款部分
    應提出估驗計價表、請款單；驗收後之工程款部分，應提出
    請款單予伊，伊始有給付系爭工程款之義務，被上訴人未依
    上開約定程序請款，伊得拒絕給付云云，已難認可採。
六、就被上訴人大輪公司變更之訴部分：變更之訴原告大輪公司
    主張，因大輪公司已受領對造給付三百六十萬元，因當時對
    造同時要求伊提供台灣土地銀行民權分行存單號碼ＬＡ00
    00000號定期存單予對造設定質權，以擔保契約之履行
    ，現上開定期存單由上訴人占有中，系爭工程已完工驗收，
    對造即應交還等語。變更之訴被告對大輪公司己完工驗收之
    事實不爭執，並同意如本院認伊應給付大輪上開工程款，返
    還之條件即已成就，伊即同意交還等語（見本院卷第九十六
    頁背面），為此，本院認上訴人即變更之訴被告應給付大輪
    公司上開工程款，基於同一理由，大輪公司請求對造交還上
    開定期存單，即屬有據，應予准許。
七、綜上所述，被上訴人等三人本於各該兩造間承攬契約之法律
    關係，請求承攬報酬，上訴人應給付被上訴人大輪公司工程
    款一千五百四十七萬四千五百二十一元、應給付被上訴人盛
    弘公司二百七十九萬五千八百九十一元、應給付被上訴人瑋
    安公司二百三十六萬五千零四十三元及加計其法定遲延利息
    ，為有理由，應予准許。原審就被上訴人瑋安公司判准上訴
    人應給付一百一十八萬九千五百六十元本息，被上訴人瑋安
    公司請求上訴人再給付一百一十七萬五千四百八十三元及自
    擴張之訴送達翌日即九十七年五月三十一日起至清償日止按
    年息百分之五計算之利息，亦應予准許。原審判決上開准許
    部分（大輪公司、盛弘公司減縮部分除外），原審依兩造陳
    明以供擔保條件為兩造准免假執行宣告，依法並無不合。上
    訴意旨指摘原判決此部分不當，求予廢棄改判，為無理由，
    應予駁回其上訴。被上訴人瑋安公司於本院擴張之訴部分，
    兩造分別陳明願供擔保為條件，請准、免假執行宣告，爰分
    別酌定相當擔保金額宣告之，如主文第四項所示。變更之訴
    原告大輪公司之變更之訴請求，為有理由，應予准許。變更
    之訴兩造分別陳明願以供擔保為條件，請准、免假執行宣告
    ，為有理由，爰分別酌定相當擔保金額宣告之，如主文第五
    項所示。
八、本件事證已臻明確，兩造其餘攻擊防禦及舉證，與判決結果
    不生影響，爰不另一一論述。
九、據上論結，本件上訴人之上訴，為無理由，被上訴人瑋安公
    司擴張之訴及變更之訴原告大輪公司變更之訴，為有理由，
    依民事訴訟法第四百四十九條第一項、第四百六十三條、第
    三百九十條第二項、三百九十二條、第七十八條，判決如主
    文。
中    華    民    國    97    年    7     月    23    日
                  民事第六庭    審判長法  官  袁再興
                                      法  官  吳惠郁
                                      法  官  盧江陽
以上正本係照原本作成。
上訴人得上訴。
如對本判決上訴，須於收受判決送達後二十日內向本院提出上訴
書狀，其未表明上訴理由者，應於提出上訴後二十日內向本院提
出上訴理由書（須按他造人數附具繕本）。
上訴時應提出委任律師為訴訟代理人之委任狀。具有民事訴訟法
第四百六十六條之一第一項但書或第二項之情形為訴訟代理人者
，另應附具律師及格證書及釋明委任人與受任人有該條項所定關
係之釋明文書影本。
                                      書記官  陳玫伶
中    華    民    國    97    年    7     月    23    日
                                                      Ａ


司法院資訊處製作；財團法人民間司法改革基金會備份。
